智慧財產及商業法院刑事判決  
110年度刑智上易字第30號
上  訴  人
即  被  告  陳文仁                             



            林美鐘                              



共      同
選任辯護人  林孜俞律師
上列上訴人因違反商標法等案件，不服臺灣高雄地方法院108年
度智易字第9號，中華民國110年2月23日第一審判決（起訴案號
：臺灣高雄地方檢察署107年度偵字第12161號），提起上訴，本
院判決如下：
　　主  文
一、上訴駁回。
二、陳文仁、林美鐘均緩刑貳年。
    事實及理由
一、本案經本院審理結果，認第一審以被告陳文仁、林美鐘共同
    犯商標法第97條之非法販賣侵害商標權之商品罪，各處有期
    徒刑6月、4月，如易科罰金，以新臺幣（下同）1千元折算1
    日；扣案如原判決附表二所示之物沒收；陳文仁未扣案之犯
    罪所得1,758,752元沒收，於全部或一部不能沒收或不宜執
    行沒收時，追徵其價額。核其認事用法、量刑及沒收均無不
    當，應予維持，並引用第一審判決書記載之事實、證據及理
    由（如附件）。　
二、被告上訴意旨略以：
　㈠被告對於起訴書所載犯罪事實不再爭執，已與美商蘋果公司
    （下稱蘋果公司）成立和解支付和解金，雖主動聯繫南韓商
    三星電子股份有限公司（下稱三星公司）表達和解賠償之意
    ，然因三星公司不進行提告、求償或和解之政策而無結果，
    被告經此偵審教訓，當足收警惕之效，而無再犯之虞，請從
    輕量刑，宣告緩刑。
　㈡關於沒收犯罪所得部分，本案並未查扣犯罪期間被告所有售
    出三星公司商品並予一一鑑定，無客觀證據證明售出商品均
    屬仿冒品，且案外人保東有限公司（下稱保東公司）向大陸
    深圳地區阿麗通訊行所進貨之商品應非全屬仿品，依另案臺
    灣臺北地方檢察署108年度偵字第329號不起訴處分案件中扣
    押之三星電池、充電座，經鑑定屬於真品，即係向阿麗通訊
    行購買，據此可知阿麗通訊行所販售者並非全然係仿冒品，
    另被告販售之三星公司配件包亦無法認定係仿品，原審認係
    仿冒品據以計算犯罪所得，自屬違誤。本案扣案宣告沒收之
    三星商標商品達2208件，具有相當市場價值，足生懲罰被告
    之刑罰效果，被告已有盡力補償之意，三星公司亦曾向原審
    表示對判決量刑無意見，倘再宣告沒收犯罪所得，誠屬重複
    剝奪被告財產，而有過苛之虞，不符罪刑相當原則，請審酌
    刑法第38條之2第2項規定，不予宣告沒收等情。
三、駁回上訴部分：
  ㈠按刑法第38條之1第1項本文及第3項規定：犯罪所得，屬於犯
    罪行為人者，沒收之；前2項之沒收，於全部或一部不能沒
    收或不宜執行沒收時，追徵其價額。同法第38條之2規定：
    前條犯罪所得及追徵之範圍與價額，認定顯有困難時，得以
    估算認定之。第38條之追徵，亦同。宣告前2條之沒收或追
    徵，有過苛之虞、欠缺刑法上之重要性、犯罪所得價值低微
    ，或為維持受宣告人生活條件之必要者，得不宣告或酌減之
    。
　㈡被告認原審沒收三星公司商標犯罪所得部分，斟酌上情應不
    予沒收。經查：　
　⒈原判決沒收未扣案之犯罪所得，僅以被告販售仿冒三星公司
    商標商品之銷售所得部分為計算，被告販售仿冒蘋果公司商
    標部分業經和解支付賠償金（本院卷第343至346頁），未予
    列計，先予敘明。
　⒉被告辯稱無客觀證據證明被告自民國106年1月至107年1月間
    所有售出商品均屬仿冒品云云，然查：
　①就販售三星商標商品情形，被告陳文仁供述略以：駿霆有限
    公司（下稱駿霆公司）及旗下營業處販售之三星及蘋果手機
    配件商品來源都是保東公司、坤龍通訊有限公司（下稱坤龍
    公司），出貨的商品都一樣，向保東及坤龍公司購買價格比
    較便宜，坤龍及保東公司是向大陸購買原廠拆機貨品，裸裝
    而沒有包裝等語（警一卷第4、8、9頁）。證人即駿霆公司
    臺南東門店○○陳○○證稱略以：駿霆公司臺南分公司於105年4
    月開始販售蘋果及三星商標商品，均為袋裝，就是所謂裸裝
    ，用夾鏈袋裝，沒有盒子等語（警一卷第87頁）。證人即駿
    霆公司臺中分公司○○○○洪○○證稱略以：駿霆公司臺中營業處
    所販售之蘋果及三星商標商品無盒裝，都是以拉鏈袋包裝等
    語（警一卷第96頁）。
　②駿霆公司販售三星商標商品之相關鑑定報告，其鑑定標的無
    論係在駿霆公司高雄林森店，案外人田○○之君宇有限公司、
    黃○○之一二三手機維修店、張○○之惠斯特企業社處所，以及
    在高雄市前鎮區及新興區、臺南市東區及永康區、臺中市南
    屯區等處查扣之商品均屬仿冒品（警一卷第7、8、32頁，第
    129、137頁，第148、152頁，第163、169頁，警二卷第335
    頁）。
　③是依前揭被告陳述及證人證言可知，被告向保東及坤龍公司
    進貨售出的三星商標商品均同為裸裝商品，而前揭查扣商品
    經鑑定結果亦均屬仿冒品，再參佐保東及坤龍公司未曾出具
    原廠授權書或原廠證明書，且被告提出之坤龍公司代理經銷
    合約書訂約日期空白、保東公司品質確認書合約日期為98年
    4月15日（警一卷第51至55頁），無法與本案發生之106年1
    月至107年1月期間互相勾稽，再徵以駿霆公司進貨及出售價
    格均遠低於原廠市場價格乙情，業經原審詳予比對說明（原
    判決第8頁），實難認被告自106年1月至107年1月間所有向
    保東及坤龍公司進貨售出之商品非屬仿冒品。被告提出上證
    1、2證明書僅可佐證阿麗通訊行西元2019年為三星公司大陸
    深圳地區經銷商旗下事業單位（本院卷第63至65頁），提出
    授權時間在本案發生之後；上證5至7係其他案件不起訴處分
    之情形（本院卷第71至78頁），與本案無關，均難據為有利
    被告之認定。
　⒊被告辯稱本案扣案宣告沒收之三星商標商品達2208件，倘再
    宣告沒收犯罪所得，誠屬重複剝奪被告財產，而有過苛之虞
    云云，經查：
　①原判決就本案犯罪所得之估算，係將駿霆公司向保東及坤龍
    公司進貨數量，扣除原判決附表二編號4至7所示尚未售出之
    數量，得出被告陳文仁已實際售出電池11978個、傳輸線655
    9個、耳機1226個、旅充轉接頭1448個，再以各項商品之最
    低進價（即電池90元、傳輸線30元、耳機60元、旅充轉接頭
    125元）加計被告陳文仁所述之最低成數即15％為其售價，計
    算被告陳文仁銷售總價為1,758,752元，並參酌被告陳文仁
    營業規模非小、販售時間非甚短等情，依刑法第38條之1第1
    、3項規定，對被告陳文仁犯罪所得宣告沒收或追徵，此有
    原判決理由可稽（原判決第16至17頁）。
　②核諸原判決前揭估算，已將進貨數量扣除原判決附表二編號4
    至7共計2208件仿冒品，並無被告所指重複計算之情事。所
    為估算係採最低進價及最低成數，亦即有利於被告陳文仁之
    計算方式，此參原判決計算之商品售價明顯低於被告林美鐘
    供稱之批發價（即傳輸線70至100元、耳機150至250元、旅
    充頭180至250元，警一卷第61頁）、證人即駿霆公司臺南東
    門店○○陳○○證稱之售價（即電池170至350元、充電線90至15
    0元、耳機150至250元、充電頭170至250元，警一卷第85至8
    6頁）及證人即駿霆公司臺中分公司○○○○洪○○證述之售價（
    即電池200至400元、傳輸線80至150元、耳機100至150元、
    充電頭150至250元，警一卷第95頁）可知，亦無被告所稱過
    苛之情事。
　⒋基上，原審沒收三星公司商標犯罪所得部分，於法有據，被
    告所辯不可採。　
四、緩刑部分：
　　查被告陳文仁前因違反稅捐稽徵法等案，經臺灣高雄地方法
    院判處有期徒刑2月、1月15日，應執行有期徒刑3月確定，
    並於98年2月24日易科罰金執行完畢；被告林美鐘則無前案
    紀錄，此有臺灣高等法院被告前案紀錄表在卷可稽（本院卷
    第465至466、471頁），審酌被告於本院審理時已坦承犯行
    ，犯後態度尚稱良好，並與部分被害人即蘋果公司和解並給
    付賠償金，有被告陳報之承諾書及匯款水單在卷可稽（本院
    卷第353至359頁），檢察官亦因被告已與蘋果公司達成和解
    ，請本院審酌此部分情況（本院卷第505頁），堪認被告經
    此偵審程序及科刑判決，應已知所警惕而無再犯之虞，所宣
    告之刑均以暫不執行為適當，爰依刑法第74條第1項第1、2
    款規定，均予以宣告緩刑2年，以啟自新。
據上論斷，應依智慧財產案件審理法第1條，刑事訴訟法第373條
、第368條，刑法第74條第1項第1、2款，判決如主文。
本案經檢察官林芝君提起公訴，檢察官羅雪梅、黃珮瑜到庭執行
職務。
中　　華　　民　　國　　111 　年　　3 　　月　　17　　日
　　                      智慧財產第一庭
　　                        審判長法  官　李維心
　　　　　　　　　　　　　　　　　法  官　蔡如琪
　　　　　　　　　　　　　　　　　法  官　陳端宜
以上正本證明與原本無異。
不得上訴。
中　　華　　民　　國　　111 　年　　3 　　月　　17　　日
                                  書記官  吳祉瑩
附錄論罪科刑法條全文：
商標法第97條
明知他人所為之前二條商品而販賣，或意圖販賣而持有、陳列、
輸出或輸入者，處一年以下有期徒刑、拘役或科或併科新臺幣五
萬元以下罰金；透過電子媒體或網路方式為之者，亦同。